【裁判字號】    88,上訴,14
【裁判日期】    900628
【裁判案由】    違反藥事法
【裁判全文】
福建高等法院金門分院刑事判決                      八十八年度上訴字第十四號
    上  訴  人  甲○○
    即  被  告
右列被告因違反藥事法等罪案件，不服福建金門地方法院八十六年度連訴字第廿二號
，中華民國八十七年十二月十日第一審判決（起訴案號：福建金門地方法院檢察署八
十六年度連偵字第八二號），提起上訴，本院判決如左：
    主  文
原判決關於甲○○部分撤銷。
甲○○共同輸入禁藥，累犯，處有期徒刑陸月。
    事  實
甲○○於民國八十五年間，因違反臺灣地區與大陸地區人民關係條例案件，經福建金
門地方法院判處有期徒刑四月，八十五年十二月十日易科罰金執行完畢。八十六年七
月十日中午十二時左右，基於概括犯意，未經入出境主管機關及航政主管機關許可，
駕駛其所有中華民國籍光華二二一四一號漁船，夥同已滿十八歲之乘客曹典新、周天
利、張清和、陳全龍四人，由連江縣北竿鄉海域擅自出境，航行至我國大陸地區福建
省所屬黃歧港；同月十六日，復未經內政部警政署入出境管理局及行政院衛生署許可
，共同自大陸地區擅自輸入禁藥天王麝香止痛膏五十包，並共同輸入經行政院農業委
員會公告禁止進口之大陸水蜜桃鮮果實十公斤（輸入物品未達依懲治走私條例所公告
之管制進口數額），由屬於我國臺灣地區之連江縣北竿鄉海域入境，於當日上午四時
四五分左右返抵該鄉后沃港。同年十月卅日上午八時左右，又承前犯意，未經入出境
及航政主管機關許可，駕駛其所有上述船舶，夥同已滿十八歲之乘客周天利、曹祥營
、駱依財、蕭棟四人，由連江縣北竿鄉海域擅自出境，航行至我國大陸地區福建省
所屬黃歧港；同年十一月六日，共同輸入經行政院農業委員會公告禁止進口之大陸甘
薯三袋（共五九公斤，亦未達依懲治走私條例所公告之管制進口數額），未經內政部
警政署入出境管理局許可，由屬於我國臺灣地區之連江縣北竿鄉海域入境，經連江縣
警察局於當日下午二時左右在該鄉后沃港查獲，移送福建金門地方法院檢察署檢察官
偵查起訴。
    理  由
一前述犯罪事實，業經已判處罪刑確定之共犯周天利、陳全龍、曹祥營、駱依財、蕭
  棟分別自白屬實。所供情節，與卷附陸軍三二三二部隊觀測所制作之航跡圖互核
  無異，並有卷附連江縣警察局查扣單、查扣物品照片可為佐證。上訴人在警訊、檢
  察官偵查及原審法院訊問時，亦不否認曾於八十八年十月卅日至十一月六日之間違
  法出入境，駕駛我國船舶前往大陸地區。上訴人於審理中空言否認犯罪，辯稱出海
  後僅在我方高登海域作業、並未輸入扣案物品云云，未據提出確實之反證以供調查
  ，自不足以推翻前述對其不利之積極證據。事證明確，犯行已可認定。
二根據臺灣地區與大陸地區人民關係條例第四十條規定，輸入或攜帶進入臺灣地區之
  大陸地區物品，以進口論；其檢驗、檢疫、管理、關稅等稅捐之徵收及處理等，依
  輸入物品有關法令之規定辦理。上訴人未經藥政主管機關許可，擅自由大陸地區輸
  入成藥天王麝香止痛膏，所輸入之藥物，據行政院衛生署中醫藥委員會衛中會藥字
  第九○○○一一三七號函覆本院，應屬藥事法第二十二條第二款之禁藥。先後輸入
  之大陸水蜜桃及甘薯，各經行政院農業委員會依植物防疫檢疫法規定公告禁止進口
  ，亦有該會農糧字第八六一四五三七八號、農糧字第八七一○三五五六號函在
  卷足憑。以上行為，自應分別論以輸入禁藥及輸入公告禁止進口植物罪。至於上訴
  人於八十六年十一月六日，經警查獲同時輸入大陸八百光人蔘三包半，依據卷附連
  江縣警察局八七連警刑字第二五七二號函覆並未帶有土壤，與植物防疫檢疫法第十
  五條第三款規定附著土壤之植物非經中央主管機關核准不得輸入之規定尚不相當，
  而依行政院衛生署農糧字第八七一一三九八○號函覆原審法院意旨，大陸地區之
  生鮮人蔘，如符合一定檢疫條件，並非不得進口，顯然亦與同條例第十四條所指禁
  止進口之植物有別，此部分應認為不生違反該條例之問題，併予指明。
三上訴人所為，觸犯藥事法第八十二條第一項、臺灣地區與大陸第區人民關係條例第
  八十條第一項前段、植物防疫檢疫法第二十二條第一項、國家安全法第六條第一項
  之罪。其除以船舶所有人身分單獨從事違法駕駛國船前往大陸地區罪之外，就前後
  二次所為其餘犯行，各與曹典新、周天利、張清和、陳全龍及周天利、曹祥營、駱
  依財、蕭棟有犯意聯絡及行為分擔，分別論以共同正犯。先後各次犯行，時間相
  近，所犯為構成要件相同之罪，各依連續犯規定論以一罪並加重其刑。起訴書雖僅
  記載八十六年七月間之犯行，但既因連續犯關係而論以一罪，依據刑事訴訟法第二
  百六十七條規定，應認起訴效力及於全部犯罪事實。違法駕駛國船前往大陸地區之
  行為，與違法入出境罪名間係以一行為同時觸犯二罪名，與所涉其餘罪名則有方法
  結果牽連關係，從較重之輸入禁藥一罪處斷。依據卷附本院被告全國前案紀錄表所
  載，上訴人於八十五年間，因違反臺灣地區與大陸地區人民關係條例案件，經原審
  法院判處有期徒刑四月，八十五年十二月十日易科罰金執行完畢。其受有期徒刑執
  行完畢，五年以內再犯法定本刑包括有期徒刑之本案罪名，依累犯規定遞予加重其
  刑。
四原審予以論罪科刑，雖非無見，但漏未認定上訴人違法輸入大陸甘薯，復誤認未帶
  土壤之大陸八百光人蔘業經公告禁止進口，對於上訴人自大陸地區運送藥物及水蜜
  桃行為何以應按輸入論罪，亦疏未敘明法律上理由，且對業已沒入銷燬之扣案物品
  仍予宣告沒收，認事用法均有未洽。被告上訴否認犯罪雖無足取，但原判決既有可
  議，即屬無可維持，仍應由本院撤銷改判。審酌上訴人曾受刑罰執行而仍一再觸法
  ，及其年逾花甲，違法輸入之物品僅為少量民生日用物資等一切情狀，認宜量處如
  主文所示之刑。查獲之禁藥及水蜜桃、甘薯等物品，據財政部基隆關稅局及連江縣
  警察局函覆，業已分別處分沒入及執行銷燬，無從宣告沒收。
五公訴意旨另以：上訴人於八十六年七月間所為前述非法入出境行為，同時涉犯已廢
  止之金門馬祖東沙南沙地區安全及輔導條例第九條第一項罪嫌，因而求依刑法第五
  十五條規定從一重處斷。惟查：金門馬祖東沙南沙地區安全及輔導條例之刑罰規定
  ，已於本案行為後之八十七年六月廿四日公布廢止、同月廿六日生效，自無更行援
  以論罪科刑之餘地。但公訴人既依想像競合犯關係訴請論以一罪，根據審判不可分
  原則，此部分不另諭知無罪。
六福建金門地方法院檢察署檢察官移送併案意旨（八十八年度連偵字第五號），另指
  上訴人涉嫌於八十六年至八十七年四月廿一日間，連續多次駕船違法出入馬祖與黃
  歧間之鄰接海域，又於八十七年四月十三日，以漁船非法運送大陸地區人民林明芳
  、何妹仔非法入境，請求與本案犯行論以連續犯及牽連犯。經查：關於檢察官另指
  上訴人於八十六年至八十七年四月廿一日間連續違法出入境、由臺灣地區擅航大陸
  地區之情形，除據上訴人片面自白之外，並無任何具體事證可供補強，依刑事訴訟
  法第一百五十六條第二項規定，不得僅憑此項自白而為不利於被告之認定，此部分
  自無從證明與本案經起訴之犯行間具有連續犯關係。至於上訴人涉嫌於八十七年四
  月間私渡大陸地區人口入境部分，距離本案八十六年間之犯行已有相當時日，且公
  訴人所指私渡人口之行為，亦與本案偶運少量日用物品之行為態樣有別，俱難認係
  同一案件。以上移送事實皆屬無從併辦，應退還原檢察機關依法偵處。
七據上論斷，應依刑事訴訟法第三百六十九條第一項前段、第三百六十四條、第二百
  九十九條第一項前段，藥事法第八十二條第一項，臺灣地區與大陸第區人民關係條
  例第八十條第一項前段，植物防疫檢疫法第二十二條第一項，國家安全法第六條第
  一項，刑法第十一條前段、第二十八條、第五十六條、第五十五條、第四十七條，
  判決如主文。
本案經檢察官劉家芳到庭執行職務。
中    華    民    國      九十      年      六      月      廿八      日
                              福建高等法院金門分院刑事庭
                                  審判長法  官  郭  君  勳
                                        法  官  李  宗  榮
                                        法  官  林  勤  綱
右正本證明與原本無異。
如不服本判決，應於收受送達後十日內向本院提出上訴書狀，其未表明上訴理由者，
並應於提出上訴後十日內向本院補提理由書狀（均須按他造當事人之人數附繕本）。
中    華    民    國      九十      年      七      月      廿五      日
                                        書記官  李  麗  鳳
附錄本案論罪科刑法條全文
藥事法第八十二條第一項：
製造或輸入偽藥或禁藥者，處七年以下有期徒刑，得併科新臺幣十五萬元以下罰金。


司法院資訊處製作；財團法人民間司法改革基金會備份。
